【裁判字號】    99,訴,1183
【裁判日期】    991215
【裁判案由】    違反毒品危害防制條例
【裁判全文】
臺灣屏東地方法院刑事判決              99年度訴字第1183號
公  訴  人  臺灣屏東地方法院檢察署檢察官
被      告  黃國棟
上列被告因違反毒品危害防制條例案件，經檢察官提起公訴（99
年度毒偵字第2130號），被告於準備程序中就被訴犯罪事實為有
罪之陳述，經本院告知簡式審判程序之旨，並聽取被告及公訴人
之意見後，合議庭裁定由受命法官獨任進行簡式審判程序，判決
如下：
    主  文
黃國棟施用第一級毒品，累犯，處有期徒刑拾月。又施用第二級
毒品，累犯，處有期徒刑陸月。應執行有期徒刑壹年貳月。
    事  實
一、黃國棟前於民國92年間因施用毒品案件，經本院以92年度毒
    聲字第65號裁定送勒戒處所施以觀察、勒戒後，因認有繼續
    施用毒品之傾向，經本院以92年度毒聲第569 號裁定令入戒
    治處所施以強制戒治，於93年10月30日執行完畢釋放，並經
    臺灣屏東地方法院檢察署檢察官以93年戒毒偵字128 號為不
    起訴處分確定。又於95年間因施用毒品案件，經本院以95年
    度訴字第157 號及95年度訴字第1167號分別判處有期徒刑4
    月、10月、10月確定；復於96年間因施用毒品案件，經本院
    以96年度訴字第227 號判處有期徒刑8 月、6 月，應執行有
    期徒刑1 年確定，上開5 罪嗣經本院以96年度聲減字第845
    號裁定減為有期徒刑2 月、5 月、5 月、4 月、3 月，應執
    行有期徒刑6 月確定，於97年1 月18日縮刑期滿假釋出監，
    嗣於97年5 月1 日假釋期滿未經撤銷，視為執行完畢。詎其
    明知海洛因、甲基安非他命分別係毒品危害防治條例第2條
    第2 項第1 款、第2 款所定之第一級毒品及第二級毒品，竟
    基於施用第一級毒品海洛因之犯意，於99年5 月8 日下午3
    時許，在不知情之其母陳月桂位於屏東縣枋寮鄉○○○路
    209 巷56號之住處內，以將海洛因摻水稀釋置於針筒後注射
    體內之方式，施用第一級毒品海洛因1 次；嗣復基於施用第
    二級毒品甲基安非他命之犯意，於上開施用第一級毒品海洛
    因之行為後約隔10分鐘，以將甲基安非他命置於玻璃球內燒
    烤後，以口鼻吸食所產生煙霧之方式，施用第二級毒品甲基
    安非他命1 次。嗣於99年5 月10日中午12時40分許，在屏東
    縣枋寮鄉○○村○○路路段某處，因另案為警查獲，經徵得
    其同意後採尿送驗，檢出海洛因代謝後之可待因、嗎啡陽性
    及甲基安非他命陽性反應，始查悉上情。
二、案經屏東縣政府警察局枋寮分局移送臺灣屏東地方法院檢察
    署檢察官偵查起訴。
    理  由
一、本件被告黃國棟所犯係死刑、無期徒刑、最輕本刑為3 年以
    上有期徒刑以外之罪，其於本院準備程序中就前揭被訴犯罪
    事實為有罪之陳述，經受命法官告知簡式審判程序之旨，並
    聽取其與公訴人之意見後，本院認無不得或不宜改依簡式審
    判程序進行之處，爰依刑事訴訟法第273 條之1 第1 項、第
    284 條之1 ，本院合議庭裁定由受命法官獨任依簡式審判程
    序審理，合先敘明。
二、上揭事實，業據被告黃國棟於本院準備程序及審理時均坦承
    不諱( 見本院卷第30頁背面、第37頁) ，而其為警查獲時所
    採集之尿液檢體，經送臺灣檢驗科技股份有限公司檢驗，結
    果呈有海洛因代謝後之可待因、嗎啡陽性陽性反應及甲基安
    非他命陽性反應，此有該公司99年6 月1 日編號KH2010/500
    9/5005號濫用藥物檢驗報告( 見警卷第5 頁) 在卷可稽，並
    有屏東縣政府警察局枋寮分局偵辦疑似施用毒品尿液檢體送
    驗代號與真實姓名對照表、查獲毒品初步檢驗報告單、簡易
    快篩檢試劑使用說明書各1 紙及相片2 張( 見警卷第15至18
    、20、21頁) 附卷可佐，足認被告上開任意性之自白顯與事
    實相符。本案事證明確，被告上開分別施用第一級毒品海洛
    因及第二級毒品甲基安非他命之犯行，均堪以認定。
三、按修正之毒品危害防制條例第20條就施用毒品者，祇於「初
    犯」及「5 年後再犯」2 種情形，有其追訴條件之限制，即
    須於初犯經觀察、勒戒或強制戒治釋放後，5 年內均無施用
    毒品之行為，始能認其前所實施之觀察、勒戒或強制戒治已
    足遮斷毒癮，而得於5 年後再犯時，再予適用初犯之規定，
    重行觀察、勒戒等程序。倘5 年內已經再犯，被依法追訴處
    罰，縱其第3 次（或第3 次以上）施用毒品之時間在初犯釋
    放5 年以後，即與「5 年後再犯」之情形有別，且因已於「
    5 年內再犯」，顯見其再犯率甚高，原實施觀察、勒戒或強
    制戒治，已無法收其實效，而無5 年戒斷期之存在，自無再
    經觀察、勒戒及強制戒治之必要，應得逕行追訴處罰。本件
    被告前於92年間因施用毒品案件，經本院以92年度毒聲字第
    65號裁定送勒戒處所施以觀察、勒戒後，因認有繼續施用毒
    品之傾向，經本院以92年度毒聲第569 號裁定令入戒治處所
    施以強制戒治，於93年10月30日執行完畢釋放，並經臺灣屏
    東地方法院檢察署檢察官以93年戒毒偵字128 號為不起訴處
    分確定，其於前開強制戒治執行完畢後5 年內之95年間，復
    因施用毒品而經本院以95年度訴字第157 號及95年度訴字第
    1167號分別判處有期徒刑4 月、10月、10月確定，有臺灣高
    等法院被告前案紀錄表附卷可稽，被告既曾於「5 年內再犯
    」，且經法院判處罪刑確定，則其於99年5 月8 日下午3 時
    許，再度分別施用第一級毒品海洛因及第二級毒品甲基安非
    他命之行為，即非屬該條例第20條第3 項所定「5 年後再犯
    」之情形，檢察官逕行依毒品危害防制條例第23條第2 項之
    規定，予以追訴，自屬適法，附此敘明。
四、核被告黃國棟所為，係犯毒品危害防制條例第10條第1 項施
    用第一級毒品罪及同條例第2 項施用第二級毒品罪，被告於
    施用第一級毒品海洛因及第二級毒品甲基安非他命前分別持
    有該毒品之低度行為，已分別為其施用第一級毒品海洛因及
    第二級毒品甲基安非他命之高度行為所吸收，均不另論罪。
    又被告所犯上開2 罪，犯意各別，行為互殊，應予分別論罪
    。另被告有如事實欄所載之論罪科刑執行之前科紀錄，有前
    揭臺灣高等法院被告全國前案紀錄表在卷可查，其於有期徒
    刑執行完畢後，5 年以內故意再犯本件有期徒刑以上之2 罪
    ，均為累犯，應依刑法第47條第1 項規定，均加重其刑。爰
    審酌被告前經觀察勒戒助其戒除毒品，且經判處有期徒刑執
    行完畢後，仍再為本件施用毒品犯行，顯見其不思悔改，自
    制力亦顯不佳，惟念其施用毒品行為本質上係屬自我戕害行
    為，並未害及他人，且其於本院審理時尚知坦承犯行、態度
    尚可，併衡及其前科、素行、智識程度、生活狀況等一切情
    狀，分別量處如主文所示之刑，並定其應執行之刑。
五、至扣案夾鏈袋1 只，固經本院法警以簡易快篩檢試劑檢驗，
    檢出呈有毒品陽性反應，而另扣案夾鏈袋2 只，未經檢出有
    毒品反應，此有本院屏院惠刑日99訴228 字第0990012777號
    函暨所附簡易快篩檢試劑說明書( 見警卷第19、20頁) 在卷
    可憑，且均為被告所有，亦據被告於警詢供陳甚明( 見警卷
    第11、12頁) ，惟尚無證據足資證明與本案被告施用毒品之
    犯行有關，故不予諭知沒收，附此敘明。
據上論斷，應依刑事訴訟法第273 條之1 第1 項、第284 條之1
、第299 條第1 項前段，毒品危害防制條例第10條第1 項、第2
項，刑法第11條前段、第47條第1 項、第51條第5 款，判決如主
文。
本案經檢察官鍾佩真到庭執行職務。
中    華    民    國    99    年    12    月    15    日
                      刑事第二庭  法  官  許瑜容
以上正本證明與原本無異。
如不服本判決應於收受本判決送達後十日內向本院提出上訴書狀
，其未敘述上訴理由者，並得於提起上訴後十日內向本院補提理
由書狀（均須按他造當事人之人數附繕本）「切勿逕送上級法院
」
中    華    民    國    99    年    12    月    15    日
                                  書記官  龔惠婷

司法院資訊處製作；財團法人民間司法改革基金會備份。
